臺灣嘉義地方法院刑事判決　　　　　　　100年度訴字第793號
公　訴　人　臺灣嘉義地方法院檢察署檢察官
被　　　告　趙奕竣
上列被告因違反毒品危害防制條例案件，經檢察官提起公訴（10
0年度撤緩偵字第125號），本院判決如下：
    主  文
本件公訴不受理。
    理  由
一、公訴意旨略以：被告趙奕竣基於施用第一級毒品之犯意，於
    民國99年2月12日上午8時許，在嘉義縣鹿草鄉之農田處，施
    用第一級毒品海洛因1次。因認被告所為涉犯毒品危害防制
    條例第10條第1項之施用第一級毒品罪嫌等語。
二、按起訴之程序違背規定者，得不經言詞辯論，逕諭知不受理
    之判決，刑事訴訟法第303條第1款、第307條分別定有明文
    。又被告經緩起訴處分確定，於緩起訴期間內故意更犯有期
    徒刑以上之罪，經檢察官提起公訴者，依同法第253條之3第
    1款規定，檢察官固得依職權或依告訴人之聲請撤銷原處分
    ，繼續偵查或起訴，然於此情形，檢察官應製作撤銷緩起訴
    之處分書，並以正本送達於被告，被告接受撤銷緩起訴之處
    分書後，得於7日內聲請再議，同法第255條第1項前段、第2
    項前段、第256條第2項、第256條之1第1項、第2項分別定有
    明文。倘撤銷緩起訴之處分書，未合法送達於被告，該撤銷
    緩起訴之處分，難認已經確定生效，與未經撤銷原緩起訴處
    分無異，檢察官在原緩起訴處分仍有效情況下，遽就同一案
    件提起公訴，法院應認其起訴之程序違背規定，為不受理之
    判決，始為適法。最高法院100年度臺非字第363號、100年
    度臺非字第182號及99年度臺非字第345號刑事判決均可參照
    。另送達於在監獄或看守所之人，應囑託該監所長官為之，
    有關向住所、居所或事務所送達之規定，不適用之。刑事訴
    訟法第56條亦有明文。
三、經查：
（一）本件被告前因涉嫌於99年2月12日上午8時許，在嘉義縣鹿
      草鄉之農田處，施用海洛因1次之違反毒品危害防制條例
      案件，原經臺灣嘉義地方法院檢察署檢察官於99年5月31
      日，以99年度毒偵字第602號為緩起訴處分，其緩起訴期
      間為2年，被告應於緩起訴期間內遵守及履行特定處遇措
      施與命令，已於99年6月10日經臺灣高等法院臺南分院檢
      察署，以99年度上職議字第2727號處分書駁回再議確定。
      嗣因被告於緩起訴期間內故意更犯有期徒刑以上刑之罪，
      經檢察官提起公訴，臺灣嘉義地方法院檢察署檢察官乃於
      100年8月3日，以100年度撤緩字第60號撤銷上開緩起訴處
      分，並就被告上開違反毒品危害防制條例案件，另提起本
      件公訴，有卷附上開各該處分書為憑。惟被告早於100年6
      月20日入法務部矯正署嘉義監獄鹿草分監執行，迄今仍在
      該分監執行中，上揭撤銷緩起訴處分書之送達，依刑事訴
      訟法第56條規定，應囑託該監獄長官為之，始生合法送達
      之效力。然上揭撤銷緩起訴處分書卻未依法囑託該監獄長
      官送達，僅於100年8月12日送達於被告戶籍地，由被告之
      同居人代為收受，有臺灣高等法院被告前案紀錄表、在監
      在押全國紀錄表及送達證書各1份在卷可按（見本院卷第2
      2頁、第25頁，臺灣嘉義地方法院檢察署100年度撤緩字第
      60號卷第40頁），其送達顯不合法。則該撤銷緩起訴之處
      分自未生效，原緩起訴處分效力仍然存在，檢察官自不得
      對同一案件再行起訴，茲檢察官就本案件再行提起公訴，
      其起訴時之程序顯然違背規定。
（二）又原緩起訴處分是否失效，端視收受撤銷緩起訴處分書之
      被告是否提起再議，或上級法院檢察署檢察長或檢察總長
      認再議有無理由（或是否合法）為斷，並非一經撤銷緩起
      訴處分，或撤銷緩起訴處分書合法送達被告，原緩起訴處
      分即當然失其效力，至為明確。在撤銷緩起訴處分書未經
      合法送達之情形下，檢察官即對同一案件提起公訴，縱然
      補行送達程序，亦無法使原先不合法之起訴變為合法，蓋
      以被告收受撤銷緩起訴處分書，是否提起再議，或其再議
      是否遭駁回，均未可知，更遑論撤銷緩起訴處分亦有可能
      遭上級法院檢察署檢察長或檢察總長撤銷之狀況。縱然檢
      察官事後補行送達程序，使該撤銷緩起訴處分得以確定，
      然其確定之時間已在提起公訴之後，並無法改變「案件繫
      屬法院時，原先緩起訴處分效力仍然存在」之事實，斷無
      允由檢察官先就原緩起訴處分效力仍然存在之本案件提起
      公訴，事後再撤銷原緩起訴處分之理。是此起訴程序顯然
      違背規定，且不可補正，自應待上開撤銷緩起訴處分書送
      達於被告，被告未依法聲請再議，或聲請再議經駁回確定
      ，始再就被告同一犯行提起公訴，方屬正辦。
四、綜上所述，檢察官在原緩起訴處分仍有效情況下，遽就同一
    案件提起本件公訴，其起訴之程序顯然違背規定，且不可補
    正。依照上開說明，本件爰不經言詞辯論，逕為不受理判決
    之諭知。
據上論斷，應依刑事訴訟法第303條第1款、第307條，判決如主
文。
中    華    民    國   100    年    12    月    5     日
                  刑事第四庭  審判長法  官  蔡憲德
                                    法  官  胡修辰
                                    法  官  吳育霖
以上正本證明與原本無異。
如不服本判決應於收受判決後10日內向本院提出上訴書狀，並應
敘述具體理由；其未敘述上訴理由者，應於上訴期間屆滿後20日
內向本院補提理由書（均須按他造當事人之人數附繕本）「切勿
逕送上級法院」。告訴人或被害人如對於本判決不服者，應具備
理由請求檢察官上訴，其上訴期間之計算係以檢察官收受判決正
本之日期為準。
中    華    民    國   100    年    12    月    5     日
                                    書記官  陳俊男